【裁判字號】    99,易,1624
【裁判日期】    990914
【裁判案由】    詐欺
【裁判全文】
臺灣高雄地方法院刑事判決              99年度易字第1624號
公  訴  人  臺灣高雄地方法院檢察署檢察官
被      告  甲○○
上列被告因詐欺案件，經檢察官提起公訴（99年度偵字第3483號
），本院判決如下：
    主  文
甲○○幫助意圖為自己不法之所有，以詐術使人將本人之物交付
，處有期徒刑月，如易科罰金，以新臺幣壹仟元折算壹日。
    事  實
一、甲○○明知金融帳戶乃個人現金管理及流動之重要工具，一
    般國民向金融機關開立帳戶而經發給存摺、提款卡等個人帳
    戶憑證原屬易事，苟有無端收集他人存摺、提款卡者，其目
    的除供犯詐欺取財等財產犯罪時，做為取款之人頭帳戶以規
    避查緝外，幾無他用，竟仍基於幫助詐欺取財之不確定故意
    ，於民國98年6 月2 日前某日，在不詳地點，將其向臺灣土
    地銀行臺東分行（下稱土地銀行臺東分行）申請開設之帳號
    「000000000000」號帳戶存摺、提款卡及密碼，交予真實姓
    名年籍不詳之人使用，使其人得以基於意圖為自己不法所有
    而詐欺取財之犯意，自行、或推由與之有上開共同犯意聯絡
    之人，於98年6 月2 日上午11時許，以致電乙○○並冒名其
    同學林美萍而商借新臺幣（下同）2 萬元之方式，致乙○○
    因陷於錯誤，隨即前往位在臺中市○區○○路365 號之「臺
    中淡溝郵局」並按指示如數匯款至甲○○提供之上開帳戶，
    旋經提領一空而受損害。嗣因乙○○發覺有異報警處理而循
    線查悉上情。
二、案經臺東縣警察局臺東分局報告臺灣臺東地方法院檢察署檢
    察官呈由臺灣高等法院檢察署檢察長令轉臺灣高雄地方法院
    檢察署檢察官偵查起訴。
    理  由
壹、證據能力部分：
    按被告以外之人於審判外之陳述，雖不符刑事訴訟法第159
    條之1 至之4 之規定，然經當事人於審判程序同意作為證據
    ，法院審酌該言詞陳述或書面陳述作成時之情況，認為適當
    者，亦得為證據，刑事訴訟法第159 條之5 第1 項定有明文
    。本判決後開引用具有傳聞證據性質之證據資料，已經檢察
    官、被告於審理期日同意為證據使用，是其縱無刑事訴訟法
    第159 條之1 至第159 條之4 或其他傳聞法則例外之情形，
    亦經本院審酌該證據作成之情況，既無違法取得情事，復無
    證明力明顯過低等情形，以得供做法院判斷事實之依據為適
    當，認為均有證據能力，得為證據。
貳、實體部分：
一、訊據被告甲○○於本院審理時固矢口否認有公訴意旨指述之
    幫助詐欺犯行，辯稱：伊所有上開帳戶之存摺、提款卡係因
    交由女友黃子耘保管中遺失，並非交付他人使用云云。惟查
    ：
  (一)上開帳戶為被告甲○○所設立，於前揭時地經人持以向被害
    人乙○○行電話詐騙時，指定為匯款之人頭帳戶，而經被害
    人將款項匯入等情，除據證人乙○○於警詢中證述綦詳，並
    有內政部警政署反詐騙案件紀錄表、臺中市警察局第二分局
    文正派出所受理刑事案件報案三聯單、受理各類案件紀錄表
    、受理詐騙帳戶通報警示簡便格式表、受理詐騙帳戶通報、
    詐騙電話斷話簡便格式表、郵政跨行匯款申請書、臺灣土地
    銀行活期儲蓄存款印鑑卡、金融卡狀況查詢、存摺全戶查詢
    、ATM 提領監視畫面照片、臺灣土地銀行客戶歷史交易明細
    查詢在卷可稽，堪信為真。
  (二)被告甲○○於前揭案發後因屢經傳拘不到，於「98年12月20
    日」甫經通緝到案接受臺灣臺東地方法院檢察署檢察官訊問
    時，對其前述帳戶提款卡等物持有之狀態原辯稱：「在我那
    邊」、「我放在高雄，金融卡、印章都還在高雄」（臺灣臺
    東地方法院檢察署98年度偵緝字第195 號案卷〔下稱偵二卷
    〕第19頁、第20頁），與其前開所辯，初已有異，嗣其雖即
    改稱該帳戶之存摺、提款卡等憑證均交由名為「黃子耘」之
    女友保管（偵二卷第20頁），並於檢察事務官詢問時辯稱曾
    據上開友人告知該帳戶之存摺、提款卡、印章等物已經遺失
    （臺灣高雄地方法院檢察署檢察官99年度偵字第3483號案卷
    〔下稱偵三卷〕第8 頁）云云，然依其供述既於「98年6 、
    7 月間」即已據告知而得悉上開帳戶憑證業已遺失（偵三卷
    第8 頁、第21頁），乃其及至近半年後，於「98年12月20日
    」經通緝到案接受檢察官為上開訊問時，不僅全未提及遺失
    情事，甚至仍聲稱尚在自己持有之中云云，亦與常情迥異。
    另就上開帳戶之存摺、提款卡等物果為遺失，若未經取得密
    碼，他人何能用以操作自動櫃員機而領取贓款部分，依被告
    甲○○於偵查中原辯稱：伊不知道密碼是否寫在提款卡上，
    以前伊都是將密碼寫在「提款卡」上（偵三卷第21頁）云云
    ，嗣又改稱是寫在「存摺」上（偵三卷第22頁）云云，已然
    矛盾；茲以被告甲○○乃受有高中畢業教育程度之人，智識
    正常，依其在本院審理時就上開帳戶取款密碼設定之內容，
    復供稱係以自己出生年、月、日設定為6 位數字即「460306
    」，依常情對此與自己終身日常生活密切相關之數字，斷無
    遺忘之理，乃其辯稱為避免遺忘而將該密碼記載於上開帳戶
    之存摺或提款卡上，以致隨同該等憑證一併遺失而遭人利用
    云云，顯與一般事理大相逕庭，不足採信。
  (三)又被告甲○○於偵查中及本院審理時雖聲請傳喚「黃子耘」
    到庭證述，然姑不論其空言聲請，卻始終未曾具體提出其人
    之年籍、住處、通訊地址供查，經檢察官依被告甲○○聲稱
    為該「黃子耘」使用之0000000000號行動電話門號查證結果
    ，亦非其所稱之人所使用（詳偵三卷第21頁），另針對依該
    姓名調取檔案照片供被告甲○○指認之同名者（偵三卷第12
    頁）經指派警員實地查訪其戶籍地址（偵三卷第41頁至第42
    頁之1 ），並調查其歷年曾經就特定交易行為留存登錄之多
    筆通訊地址、電話（涉及個人隱私，詳偵三卷第37頁、第38
    頁），亦均查無其行蹤，無法傳喚到庭；今依卷附交易明細
    所示，上開帳戶於98年6 月2 日即前揭被害人遭詐欺而匯款
    當日之前，數月間除維持僅餘存款75元之靜止狀態外，全然
    未見有任何交易提領紀錄（警卷第23頁），與一般因拾獲或
    其他未經帳戶名義人授權使用者，為確定帳戶之可用性以避
    免損失，而先行以小額存提測試之情節迥然有異，足徵使用
    該帳戶並詐騙被害人將款項匯入之人對其尚未經名義人掛失
    列為警示帳戶或因其他原因停用等情，至為確信，而本件苟
    如被告所辯，另有名為「黃子耘」之人存在其間並代為保管
    該存摺、提款卡等物，果其違背被告之委託而自行或交付他
    人做詐欺犯罪之人頭取款帳戶使用，則其避免帳戶所有人得
    悉而報警掛失或為其他處置致生枝節尚唯恐不及，豈有於交
    付帳戶後隨即告知被告之理，是被告甲○○所辯，顯係飾卸
    之詞，不足採信，其將上開存摺、提款卡、密碼交付他人使
    用，堪予認定，其前開聲請之證據已無調查之必要。
  (四)今查，政府因近年不法集團以電話向不特定人詐稱借款、中
    獎、購物、退稅、擄人勒贖、信用卡遭盜用等方式，騙取被
    害人匯款或依指示操作自動櫃員機轉帳至預先取得供規避查
    緝人頭帳戶之詐騙行為猖獗，不僅早已透過媒體、廣告大力
    宣導防範，並成立專責之反制、偵辦單位，就現代國人日常
    生活經常須接觸之自動櫃員機周圍及操作時顯示之畫面，亦
    無不以醒目方式再三提醒，行政院猶因而作成降低每日可轉
    帳金額上限等，限制人民以自動設備進行金融交易活動之重
    大政策，自非依卷附個人資料為46年次、受有高中畢業教育
    程度，並有多年社會共同生活經驗之被告甲○○所能諉為不
    知者，其前揭時地交付上開帳戶憑證時，主觀上對於收集者
    之目的係用以為犯詐欺取財罪之人頭取款帳戶使用，顯有預
    見，就嗣後發生該結果，亦不違背其本意，犯行足堪認定。
  (五)綜上所述，本件被告甲○○前揭被訴之犯罪事證已臻明確，
    應依法論科。
二、查被告甲○○就上開向其取得存摺、提款卡及密碼之不詳姓
    名、性別、年籍之人實施之詐欺犯罪行為，並無犯意聯絡或
    行為分擔，其以存摺、提款卡及密碼提供而予詐欺犯行以助
    力者，並非刑法詐欺罪之構成要件行為，是核被告甲○○所
    為，係刑法第30條第1 項前段、第339 條第1 項詐欺取財罪
    之幫助犯，並按刑法第30條第2 項減輕其刑。爰審酌被告甲
    ○○之年齡、品行、智識能力、犯罪情狀、手段、犯罪所生
    之損害，其為46年3 月6 日出生、受有高中畢業教育程度、
    業工之人，有警詢年籍資料附卷可參，並據其在本院審理時
    自陳在卷，前揭犯罪時年52歲，前無因犯罪經法院判刑確定
    之紀錄，有臺灣高等法院被告前案紀錄表及臺灣高雄地方法
    院檢察署刑案資料查註紀錄表各1 份在卷可按，素行尚可，
    又其不顧詐騙集團對於社會治安所造成嚴重危害，猶助長犯
    罪集團氣焰，擾亂社會安寧，對治安所生危害非輕，及其犯
    罪後態度等一切情狀，量處如主文所示之刑，又審酌其年齡
    、職業、收入、社會地位等節，並諭知易科罰金之折算標準
    如主文所示，以資儆懲。
據上論斷，應依刑事訴訟法第299 條第1 項前段，刑法第30條第
1 項前段、第2 項、第339 條第1 項、第41條第1 項前段，刑法
施行法第1 條之1 ，判決如主文。
本案經檢察官吳明駿到庭執行職務
中    華    民    國    99    年    9     月    14    日
            刑事第十九庭  審判長  法  官  陳志銘
                                  法  官  吳芝瑛
                                  法  官  陳松檀
如不服本判決應於收受本判決送達後10日內向本院提出上訴書狀
，其未敘述上訴理由者，並得於提起上訴後10日內向本院補提理
由書狀（均須按他造當事人之人數附繕本）「切勿逕送上級法院
」
                                  書記官  洪季杏
中    華    民    國    99    年    9     月    14    日
附錄本判決論罪之法條：
刑法第339條第1項
意圖為自己或他人不法之所有，以詐術使人將本人或第三人之物
交付者，處五年以下有期徒刑、拘役或科或併科一千元以下罰金
。

司法院資訊處製作；財團法人民間司法改革基金會備份。
